【裁判字號】    91,交訴,75
【裁判日期】    921105
【裁判案由】    公共危險等
【裁判全文】
臺灣高雄地方法院刑事判決                         九十一年度交訴字第七五號
    公  訴  人  台灣高雄地方法院檢察署檢察官
    被      告  甲○○
    選任辯護人  沈榮生律師
右列被告因公共危險等案件，經檢察官提起公訴（九十一年度偵字第四四八三號），
本院判決如左：
    主  文
甲○○從事業務之人，因業務上之過失致人於死，處有期徒刑陸月，如易科罰金以參
佰元折算壹日。緩刑參年。
被訴公共危險部分無罪。
    事  實
一、甲○○係榮洲貨運股份有限公司（下稱榮洲公司）司機，平時以駕駛為業，於民
    國九十一年二月二十二日十四時許，駕駛車牌號碼ＧＶ─七六三號營業曳引車，
    後掛板台（油灌車）車號ＹＱ─五三號（以下曳引車及後掛板台合稱聯結車），
    沿高雄縣大寮鄉○○○路，由北往南（鳳山往大發工業區方向）行駛，途經鳳林
    三路八號前，因該路段正值路面刨除施工，施工單位封閉南向外側車道，該路南
    向內側車道及北向內側車道供往大發工業區方向行駛，甲○○原應注意汽車行進
    中，駕駛人應注意車前狀況，隨時採取必要安全措施，而依當時情形又無不能注
    意之情事，竟疏未注意前方之人車動態，於同日十四時四十五分許（起訴書誤載
    為十四時十五分許），適有曹元富騎乘腳踏車同向行駛在前，甲○○並未看到前
    方右側有腳踏車，其所駕駛之前開聯結車於行進中右後輪輾壓曹元富，致曹元富
    腦漿四溢，顱骨破裂骨折當場死亡。甲○○並未發覺已經肇事，繼續往前行駛，
    嗣經在場施工之人乙○○記下車號，並經警調閱該肇事地點旁加油站之監視錄影
    帶比對查獲，而於同月二十七日經採集上開聯結車後擋泥板內側之附著物，經送
    內政部警政署刑事警察局作ＤＮＡ型別鑑定，始查悉上情。
二、案經曹元富之子丁○○訴由高雄縣警察局林園分局移送台灣高雄地方法院檢察署
    檢察官偵查起訴。
    理  由
壹、有罪部分：
一、訊據被告甲○○對其於右揭時、地擦撞被害人曹元富之腳踏車，造成被害人人車
    倒地，並被車輛輾過當場死亡之事實坦承不諱。核與證人乙○○於警訊及偵查中
    證述：當時伊看到一名男子騎腳踏車好像失去平衡，剛好一輛車體黃色油罐車經
    過，此時兩車平行行駛，突然騎腳踏車男子倒向油罐車，被油罐車右後輪輾過，
    該肇事車是化學的油罐車，因有相當距離無法看清車牌，但有看到是黃色的，且
    有寫高市字樣等語相符（警卷第七頁、相驗卷第十六頁），又經警於九十一年二
    月二十七日採集被告所駕駛之聯結車後擋泥板內側之附著物，經送內政部警政署
    刑事警察局作ＤＮＡ型別鑑定結果，認前開附著物呈血跡反應，該血跡及組織與
    被害人ＤＮＡ─ＳＴＲ型別相同，該型別在台灣地區中國人中分佈之機率預估為
    2.95×10  ，有該局九十一年三月二十九日刑醫字第０九一００四０六七一號函
    附卷可稽（相驗卷第三一頁），足見被告之自白及證人乙○○前開證述，應與事
    實相符，應堪採信。此外，復有道路交通事故調查報告表、現場相片在卷可佐；
    且被害人係因本件車禍致顱骨骨折之傷害，當場死亡，業經臺灣高雄地方法院檢
    察署檢察官督同法醫師相驗明確，製有相驗屍體證明書、驗斷書及勘驗筆錄在卷
    足憑，足見被害人係遭被告所駕駛之聯結車擦撞後輾過當場致死無誤。
二、按駕駛人駕駛汽車應注意車前狀況，並隨時採取必要之安全措施，道路安全規則
    第九十四條第三項定有明文。查被告於警訊先供稱：伊駕駛車輛行輕肇事地點，
    並未發現有撞到人等語（警卷第四頁），於偵查亦供稱：伊沒有感覺有撞到人等
    語（偵查卷第五頁反面），於本院審理時亦稱：沒有看見被害人等語（本院卷第
    五十頁），足見被告當時並未集中精神注意前方人車之動態，其顯然有違反上述
    之道路交通安全規則至為明確；復依道路交通事故調查報告表所載，被告肇事時
    之天氣為晴天、日間有自然光線、道路為直路，而被告係職業聯結車司機，業據
    其供述在卷，足見其應有相當之駕駛能力。是以，被告在主客觀之情形之下並無
    不能注意之情事，竟疏未注意及此，以致肇事致人於死，其有應注意能注意而不
    注意之過失責任至為明確，況本件車禍經送台灣省高屏澎區車輛行車事故鑑定委
    員會鑑定結果亦認為：被告駕駛車輛未保持安全間隔為肇事原因，被害人騎腳踏
    車無肇事因素，有該會九十一年十月十一日高屏澎鑑定字第九一一五六三號函暨
    所附之鑑定意見書在卷足參（本院卷第五八頁至第六０頁），益見被告確有過失
    責任。雖該鑑定委員會援引道路交通安全規則第一百零一條第五款規定而認被告
    超車時未保持安全間隔為肇事原因，然本條係規範後車超越前車時，若相隔太近
    極易擦撞或雙方容易產生驚嚇、糾紛，前提在後車已看見前車而欲超越時所為之
    規定，若汽車駕駛人根本漫不經心，並未發現前方有車輛，而未採取必要之措施
    貿然前行，因而發生擦撞事故，並非該法條所規範之範圍，而應直接適用道路交
    通安全規則第九十四條第三項，以為其違反注意義務之根據。鑑定機關引用之條
    文雖有未洽，但其結論尚屬正確，併此指明。又本件被害人之死亡係因被告之過
    失行為所致，二者之間復有相當因果關係，事證明確，被告之犯行應可認定。
三、本件被告領有職業聯結車駕駛執照，係榮洲公司之司機，業據其供明在卷，並有
    駕照影本附卷可佐（警卷第十四頁），為從事駕駛業務之人，其於執行業務中肇
    事致人於死，核其所為，係犯刑法第二百七十六條第二項之業務過失致人於死罪
    。爰審酌本件因被告之過失致被害人死亡，造成被害人家屬精神上之極大痛苦，
    所受損害非輕，惟念及被告並無前科，素行尚稱良好，有台灣高等法院被告全國
    前案記錄表在卷可憑，且已與被害人家屬達成和解，及於本院審理時坦承犯行等
    一切情狀，量處如主文所示之刑，並諭知易科罰金之折算標準。末查被告前未曾
    受有期徒刑以上刑之宣告，有台灣高等法院被告全國前案記錄表在卷可憑，其因
    一時疏忽，致觸犯本案犯行，經此次偵審之教訓，當知所警惕，而無再犯之虞，
    本院認為前開對其宣告之刑，以暫不執行為適當，爰宣告緩刑三年，以啟自新。
貳、無罪部分：
一、公訴意旨略以：被告甲○○於上述時、地駕駛前揭聯結車，擦撞被害人曹元富騎
    乘之腳踏車，被害人人車倒地遭被告駕駛之聯結車右後輪當埸輾斃，被告明知肇
    事竟未下車，反而加速逃逸，因認其犯有刑法第一百八十五條之四之肇事逃逸罪
    嫌。
二、按犯罪事實，應依證據認定之，無證據不得推定其犯罪事實；又不能證明被告犯
    罪者，應諭知無罪之判決，刑事訴訟法第一百五十四條、第三百零一條第一項分
    別定有明文。次按刑事訴訟法上所謂認定犯罪事實之證據，係指足以認定被告確
    有犯罪行為之積極證據而言，該項證據自須適合於被告犯罪事實之認定，始得採
    為斷罪資料。如未能發現相當證據，或證據不足以證明，自不能以推測或擬制之
    方法，以為裁判之基礎。又刑事訴訟上證明之資料，無論其為直接或間接證據，
    均須達於通常一般之人均不致有所懷疑，而得確信其為真實之程度，始得據為有
    罪之認定，若其關於被告是否犯罪之證明未能達此程度，而有合理性懷疑之存在
    ，致使無從形成有罪之確信，根據「罪證有疑，利於被告」之證據法則，即不得
    遽為不利被告之認定，此分別有最高法院著有二十九年度上字第三一○五號、四
    十年度臺上字第八六號、七十六年度臺上字第四九八六號判例可資參照。
三、公訴人認被告有肇事逃逸之犯罪事實，係以被告所駕駛之車輛肇事後，曾有短暫
    停頓；且有不願具名之路人報案時供稱，因該車輛蛇行而無法攔下等情，足見被
    告顯然已知道發生車禍，而有肇事逃逸之情形，為其主要論據。訊據被告堅決否
    認有何肇事逃逸之犯行。辯稱：伊並不知道擦撞被害人等語。辯護意旨另以：被
    告於事發後仍以正常速度行駛，且車禍發生於九十一年二月二十二日，肇事之車
    輛於同月二十七日檢驗，於該期間被告並未清洗車輛，顯見被告並不知悉有肇事
    之情事等語。經查：
  (一)按刑法第一百八十五條之四之肇事逃逸罪之立法意旨，係在處罰明知肇事致人死
    傷而未盡救護義務之責及企圖脫免責任之人，該罪係屬故意犯，且本件構成要件
    行為，並非「肇事致人死傷」行為本身，而是肇事後之故意「逃逸」行為。準此
    ，行為人對於逃逸行為必須有所認知與意欲，始成立本罪合先敘明。
  (二)本件案發時間係九十一年二月二十二日十四時四十五分，業據乙○○證述明確（
    警卷第七頁），並經現場處理警員李靖景於道路交通事故調查報告表記載綦詳（
    警卷第十六頁），而被告於同日十四時五十三分至大東樹脂化學股份有限公司（
    下稱大東公司）卸貨，有該公司高雄廠物品入廠過磅單可佐（本院卷第九一頁）
    ，則被告自發生撞擊後至大東公司卸貨，相隔時間約七、八分鐘，應可認定。又
    證人即高雄縣警察局林園分局（下稱林園分局）刑事組小隊長戊○○於本院證述
    ：從肇事現場至大東公司距離約三千七百公尺，路途經過二個紅綠燈，伊以時速
    六十公里駕駛，大約只花六分鐘等語（本院卷十七頁、第一五四頁），而本件被
    告從肇事地點至大東公司卸貨所費時間約七、八分鐘，顯見被告於肇事後時速應
    低於六十公里，且仍依預定行程至大東公司卸貨。是以，被告駕駛之聯結車於擦
    撞被害人腳踏車，並輾過被害人後，繼續前行，並無加速逃逸或其他湮滅證據之
    措施，洵堪認定。
  (四)又九十一年二月二十七日經林園分局通知被告將肇事車輛駛往高雄縣大寮鄉○○
    路、過埤路口泓成加油站後，報請高雄縣警察局刑警隊鑑識組前往支援採證，並
    於該車右後輪擋泥板三處採得附著小塊不規則固狀物，有該組現場勘查報告表及
    現場勘查照片在卷可佐（本院卷第一四四頁至第一四九頁）；惟依上開勘查記錄
    表所載，該車車頭輪胎輪縫均附著泥沙，且證人戊○○亦證述該車尚未經過清洗
    等語（本院卷第十七頁），再觀以前開現場勘查照片（本院卷第一四八頁至第一
    四九頁），該車輛右後輪擋泥板血跡斑痕跡甚為明顯等情，則倘被告確知悉其有
    駕車肇事之情，理應會於肇事或經警通知將車輛駛往採證後，先清洗該肇事車輛
    ，以免留下對己不利之證據，惟被告竟未如此為之，應與知悉肇事之情理有違；
    再參以被告所駕駛之聯結車排氣量為一一一四九ＣＣ，案發當時載運貨物，總重
    三萬八千二百二十公斤，有行車執照、中國石油化學公司大社廠儲運課地磅單在
    卷可佐（警卷第四頁、本院卷第九０頁），則被害人之腳踏車雖遭該聯結車擦撞
    、車輪輾過，但以被告所駕駛之車輛既重又長，尚非能清楚查覺，且被告於肇事
    後並無加速逃逸，及被告於案發五天後並未清洗車輛之情事。益證，被告辯稱不
    知駕車肇事乙節，應堪採信。
  (五)至證人乙○○於警訊時證述：被告駕駛之聯結車右後輪輾過被害人後，該車停下
  後幾秒又開走乙節（警卷第七頁），惟案發地點因路面刨除施工，有現場照片附卷
    可佐（警卷第十八頁），以當時道路施工，路面狀況較差之情況，則被告於發生
    擦撞、輾壓後，可能因車輛之短暫震動，因發覺有異，而停頓數秒；惟被告並未
    下車查看，且以其駕駛之曳引車車體龐大、駕駛座較高，而被害人之腳踏車矮小
    ，撞擊點又在右後車輪處，則被告於視線上應不容易查覺車輛右後側之情況，是
    尚難以被告曾停頓數秒，遽認被告確已知悉駕車肇事之情事。又證人乙○○雖證
    述：伊有攔下車輛去追肇事之車輛乙節，惟本件事故發生後，被告駕駛之曳引車
    最後一部通過紅綠燈，因該部車停紅燈而未追上等語，亦據乙○○證述明確（本
    院卷第一０二頁），亦尚難以未追上肇事之車輛，遽認被告有加速逃逸之情。又
    公訴人另以不願具名之路人報案時供稱，因該車輛蛇行而無法攔下等情，惟經本
    院調取案發後之相關報案記錄，並無上開記載，有高雄縣政府警察局函、受理各
    類案件記錄表、林園分局函、員警工作記錄簿在卷可佐（本院卷第一一六頁、第
    一一七頁、第一六四頁至第一六五頁）公訴人前揭所述，應有誤會，附此敘明。
  (六)綜上所述，被告雖於前開時、地駕車肇事，惟尚難以被告所駕駛之車輛肇事後，
    曾有短暫停頓，遽認被告知悉已駕車肇事逃逸之事實。此外，復查無其他證據足
    以證明被告確實知悉已撞及他人而逃逸之事實，其犯罪即屬不能證明，自應為其
    無罪之諭知。
據上論斷，應依刑事訴訟法第二百九十九條第一項前段、第三百零一條第一項，刑法
第二百七十六條第二項、第四十一條第一項前段、第七十四條第一項第一款，罰金罰
鍰提高標準條例第一條前段、第二條，判決如主文。
本案經檢察丙○○到庭執行職務。
中    華    民    國    九十二    年      十一      月        五        日
                                  臺灣高雄地方法院交通法庭
                                      審判長法  官 吳 永 宋
                                            法  官 林 家 賢
                                            法  官 洪 能 超
右正本證明與原本無異。
如不服本判決應於收受本判決後送達後十日內向本院提出上訴書狀，其未敘述上訴理
由者，並得於提起上訴後十日內向本院補提理由書狀（均須按他造當事人之人數附繕
本 ）「切勿逕送上級法院」
                                            書記官 吳 金 霞
中    華    民    國    九十二    年      十一      月        五        日
中華民國刑法第二百七十六條
(過失致死罪)
因過失致人於死者，處二年以下有期徒刑、拘役或二千元以下罰金。
從事業務之人，因業務上之過失犯前項之罪者，處五年以下有期徒刑或拘役，得併科
三千元以下罰金。


司法院資訊處製作；財團法人民間司法改革基金會備份。
